【裁判字號】    89,判,1529
【裁判日期】    890512
【裁判案由】    贈與稅
【裁判全文】
行  政  法  院  判  決                          八十九年度判字第一五二九號
    原      告  甲○○
                          送達.
    被      告  財政部臺灣省南區國稅局
右當事人間因贈與稅事件，原告不服行政院中華民國八十八年四月十四日台八十八訴
字第一四七一九號再訴願決定，提起行政訴訟，本院判決如左︰
    主  文
原告之訴駁回。
    事  實
緣原告於民國八十六年八月一日以新台幣（下同）一千元為其未成年（六十七年十月
十六日出生）之長子黃翊之於中國國際商業銀行（以下簡稱中國商銀）東台南分行開
戶，嗣於同年十月二十一日自其中國商銀台南分行之帳戶轉帳三百萬元至其子前開帳
戶內，未依規定申報贈與稅，經被告以八十七年二月七日南區國稅局南市資字第八七
○○三七八四號函通知原告於文到十日內申報贈與稅，原告雖於八十七年二月十六日
向被告提出說明，主張其中二百萬元係其長子黃翊之自行向郭水（原告之弟媳）無
息借款，作為日後出國留學之教育費及生活費，惟查黃翊之於八十六年十月十八日向
郭水預借之二百萬元存款，迄八十七年二月四日查獲後，仍未動用，且該筆存款既
為黃翊之自行借款，何需透過原告之帳戶，再於同年月二十一日轉入黃翊之帳戶，顯
與常理不符，乃核定贈與總額三、○○一、○○○元，淨額二、○○一、○○○元，
發單課徵其贈與稅一一七、○九○元。原告不服，申經復查結果，未准變更，原告仍
表不服，提起訴願、再訴願，遞遭決定駁回，遂提起行政訴訟，茲摘兩造訴辯意旨
於次：
原告起訴意旨略謂︰一、依遺產及贈與稅法第四條規定：「本法稱贈與，指財產所有
人以自己之財產無償給予他人，經他人允受而生效力之行為」。本件郭水係為配合
原告作大額定存存款佰萬元定存，而將款項入原告之戶頭，並轉存黃翊之戶頭，
待存款期滿即將款項回郭水戶頭，此已明明白白，顯示郭水並無無償給予他人
意圖，被告將之解釋為贈與，違背事實，如何折服。二、再訴願決定駁回駁回中提及
「惟查黃翊之．．．迄八十七年二月四日查獲後仍未動用」乙節，更是欲加之罪，原
告曾提及這筆款項是作為日後留學基金之用，黃翊之於所指期間乃是大一新生，何須
動用該筆款項，此項指控，令人難以心服！三、再訴願駁回指出「惟查該筆三百萬元
定期存款倘係原告與弟媳郭水二人集資存款以賺取利息，何以到期後屬於郭水應
得之利息，原告未一併歸還郭水。」云云，令人扼腕，原告與弟媳集資之利息，於
到期（八十七年二月十一日）後，以粗估三分之二約八萬元現金交與弟媳郭水，當
時也未立據以茲證明，亦屬常情，此乃原告於訴願之時未明察予以交待，是疏忽而已
，尚請亮察；惟再訴願未明究理卻強為不採信之理由，徒增民怨。四、若論贈與，系
爭二百萬元係由郭水戶頭轉出存入黃翊之戶頭，原告僅為代收代付功能，自不構成
贈與要件。五、綜上所述，足證，本案原處分及訴願、再訴願決定均未查明事實真相
，顯有違誤，自難令原告甘服。請求判決將再訴願決定、訴願決定及原處分均撤銷，
並命被告另為適法之處分等語。
被告答辯意旨略謂︰一、按「本法稱贈與，指財產所有人以自己之財產無償給予他人
，經他人允受而生效力之行為。」為行為時遺產及贈與稅法第四條第二項規定所明定
。二、本件原告於八十六年八月一日以一、○○○元為其未成年（六十七年十月十六
日出生）長子黃翊之在中國商銀東臺南分行開戶，嗣於同年十月二十一日向其帳戶內
轉帳三、○○○、○○○元存入其子前開帳戶內，原告雖說明其中有二、○○○、○
○○元係其子黃翊之向訴外人郭水（原告之弟媳）借款，作為日後出國留學教育費
及生活費之用，有借據為憑，另七○○、○○○元係郭水前借款之返還等語，惟查
訴外人郭水雖於八十六年十月十八日匯款二、七○○、○○○元至原告之銀行帳戶
（其中七○○、○○○元，主張係郭水之返還借款），無法證明即為原告之子黃翊
之向郭水借款，是原告於八十六年八月一日以一、○○○元為其未成年之子黃翊之
在中國商銀東臺南分行開戶，嗣自其帳戶內轉帳三、○○○、○○○元存入其子黃翊
之帳戶內，屬無對價之給與，既無借貸關係，即為贈與。又雖於八十七年二月二十一
日（八十七年二月四日查獲日之後）由黃翊之帳戶轉帳二、一六七、五○○元予原告
帳戶內，原告再於同年月二十四日匯款二、○○○、○○○元至訴外人郭水之帳戶
，惟並不影響贈與稅之課徵。三、被告於八十七年二月四日查得原告於八十六年八月
一日以一、○○○元為其未成年之子黃翊之在中國商銀東臺南分行開戶，嗣並自其帳
戶內轉帳三、○○○、○○○元存入其未成年之子黃翊之帳戶，原告於被告初查時說
明其中二、○○○、○○○元係其子向郭水預借以為日後留學之用，嗣於行政救濟
階段復改稱係集資存款，而已於八十七年二月二十一日將該筆存款屆期解約而轉存二
、一六七、五○○元本息至其帳戶，再於八十七年二月二十四日匯款二、○○○、○
○○元至訴外人郭水帳戶，前後主張矛盾，且解約等行為又係於被告查獲日後之作
為，難謂其主張為真實，更顯其欲為事後彌縫之舉，原告縱一再以上揭事後作為空言
主張訴外人郭水並無無償給予他人之意圖、以現金約八○、○○○元支付息、其係
代收代付自不構成贈與要件等語，惟皆無損於其主張不足採信之事實，至主張係為大
額存款而集資匯入其子帳戶乙節，經查倘其所訴果屬實情，自可以原告本人帳戶為之
，當無再轉入其未成年之子黃翊之帳戶以存款之理，是其所訴更顯為推託之辭，綜上
所述，原告所訴核不足採，是被告原處分並無違誤。四、綜上，本件行政訴訟顯無理
由，請求駁回其訴等語。
    理  由
按「凡經常居住中華民國境內之中華民國國民，就其在中華民國境內或境外之財產為
贈與者，應依本法規定，課徵贈與稅。」「本法稱贈與，指財產所有人以自己之財產
無償給與他人，經他人允受而生效力之行為。」為行為時遺產及贈與稅法第三條第一
項及第四條第二項所規定。本件原告於八十六年八月一日以一千元為其未成年（六十
七年十月十六日出生）之長子黃翊之於中國商銀東臺南分行開戶，嗣於同年十月二十
一日自其中國商銀臺南分行之帳戶轉帳三百萬元至其子前開帳戶內，未依規定申報贈
與稅，經被告以八十七年二月七日南區國稅南市資字第八七○○三七八四號函通知原
告於文到十日內申報贈與稅，原告雖於八十七年二月十六日向被告提出說明，主張其
中二百萬元係其長子黃翊之自行向郭水（原告之弟媳）無息借款，作為日後出國留
學之教育費及生活費，惟查黃翊之於八十六年十月十八日向郭水預借之二百萬元存
款，迄八十七年二月四日查獲後仍未動用，且該筆存款既為黃翊之自行借貸，何需透
過原告之帳戶，再於同年月二十一日轉入黃翊之帳戶，顯與常理不符，乃核定贈與總
額三、○○一、○○○元，淨額二、○○一、○○○元，發單課徵其贈與稅一一七、
○九○元。原告不服，申經復查結果，未准變更，乃循序提起行政訴訟，主張如事實
欄所載。經查：(一)原告於八十六年八月一日以一、○○○元為其未成年（六十七年十
月十六日出生）之長子黃翊之在中國商銀東臺南分行開戶，嗣於同年十月二十一日自
其中國商銀臺南分行之帳戶轉帳三、○○○、○○○元至其子前開帳戶內之事實，有
八十六年度未成年存款存入金額達新台幣壹佰萬元資料表、黃翊之身分證影本、存摺
影本、定期存款存單（佰萬元）影本、原告存摺影本附於原處分可按。(二)訴外人
郭水出具說明書記載其於八十四年四月六日向原告借款四十萬元，又於八十四年四
月十七日向原告借款三十萬元乙節，惟原告於八十七年二月十六日向被告所提出說明
係載明訴外人郭水於八十四年四月七日向其無息調借三十萬元，又於八十四年五月
一日向其無息調借四十萬元乙節，並提出有該二日提款記錄之存帳為證，足見兩者不
論日期或金額均顯然不符。再者，原告於八十七年二月十六日向被告所提出說明記載
訴外人郭水於八十六年十月十八日匯二百七十萬元至其帳戶內，其中七十萬元係還
其借款，另二百萬元係訴外人郭水無息借予其子黃翊之乙節，並提出由黃翊之八十
六年十月十八日所書立之借據為憑，但原告於申請復查時改主張其中二百萬元係訴外
人郭水匯入其帳戶，請其代辦定期存款，其乃連同給予黃翊之作為留學基金之一百
萬元辦理定期存款，並於該筆定期存款期滿後，於八十七年二月二十四日將二百萬元
匯回郭水帳戶，應將該二百萬元自贈與總額中扣除乙節，原告起訴時主張其已交付
利息八萬元予訴外人郭水等語。前後之主張顯然不同。另陳啟明所出具之證明記載
「實因一時不察其子黃翊之未成年，造成誤觸財稅之規定．．．」，惟原告於八十六
年八月一日為其未成年之子黃翊之開戶，即列黃翊之六十七年十月十六日出生，法定
代理人為原告，足見當時資料已顯示黃翊之為未成年人，(三)八十七年二月二十一日（
查獲日八十七年二月四日之後）自黃翊之之帳戶轉帳二、一六七、五○○元至原告帳
戶，再於同年月二十四日由原告帳戶匯款二百萬元至郭水之帳戶，然並不影響已成
立之贈與事實，是被告否准自贈與總額中扣除二百萬元，並無違誤。又財政部七十二
年三月一日台財稅第三一二九九號函釋，係就父母以未成年子女名義存款有關贈與額
之計算規定所為釋示，尚非原告所主張存款應屬父母本人既有之存款而以子女名義轉
存者，為課徵贈與稅之要件。四、綜上所述，原告所訴各節，尚不足採。被告核定原
告當年度贈與總額三、○○一、○○○元，淨額二、○○一、○○○元，課徵贈與稅
一一七、○九○元，揆諸首揭規定，核無違誤。一再訴願決定，遞予維持原處分（復
查決定），均無不合，原告起訴意旨，難謂有理，應予駁回。
據上論結，本件原告之訴為無理由，爰依行政訴訟法第二十六條後段，判決如主文。
中    華    民    國     八十九      年      五      月      十二       日
                    行 政 法 院 第 六 庭
                                審 判 長 評  事      鍾  曜  唐
                                         評  事      徐  樹  海
                                         評  事      高  啟  燦
                                         評  事      蔡  進  田
                                         評  事      劉  鑫  楨
右  正  本  證  明  與  原  本  無  異
                                         法院書記官  陳  盛  信
中    華    民    國     八十九      年      五      月      十六       日


司法院資訊處製作；財團法人民間司法改革基金會備份。
